# 以标的公司的剩余股权作为补偿的会计处理

提问人：liuyanshan 时间：2016-09-20 15:29:04
请问以标的公司的剩余股权作为业绩对赌补偿如何进行财务处理？
上市公司收购标的51%的股权，原股东持有49%的股权，协议约定如果完不成承诺业绩没少完成1%补偿1%的剩余股权。 如果标的公司没有完成对赌业绩，上市公司取得标的公司的部分剩余股权如何处理 1 ）需要按照取得补偿股权时点新的评估报告确认该部分股权的投资成本同时确认营业外收入吗？ 2 ）还是不需要对长期股权投资成本进行调整，直接增加其持股份额？ 3 ）在考虑长期股权投资和商誉是否存在减值时是按原先的51%的持股比例计算公允价值与账面数据进行比较还是按照新的持股比例计算公允价值与账面数据进行比较？

回答人：chenyiwei
应按追加获得的股份的公允价值确认追加投资成本，同时确认营业外收入。合并报表层面按收购少数股权处理（收购的价款相当于这部分少数股权的公允价值）。 期末进行减值测试时，由于新取得的少数股权的取得成本等于其取得日的公允价值，与可收回金额差异不大，因此是否将这部分新增股份纳入减值测试，对减值测试的结果不会产生重大影响。

提问人：zhs7403 时间：2016-09-21 11:24:40
合并报表层面按收购少数股权处理。陈老师，我理解是否合并层面相当于 0 对价获得股权，而后续按照合并层面 0 对价获得少数股权处理，差额按照权益交易-溢价？

回答人：chenyiwei
不是零对价获取少数股权。实际上是有对价的，就是购买方应得的业绩补偿款。所以我上面说实际上是以这部分少数股权的公允价值为对价来获得少数股权，所获得的业绩补偿款等于这部分少数股权的公允价值。

提问人：liuyanshan 时间：2016-09-21 15:48:07
陈版主您好，这样处理的依据是那个准则的相关规定？ 在期末进行减值测试时所使用的公允价值应该和追加股份确认投资成本所使用的公允价值是不是应该一致？

回答人：chenyiwei
1 、从企业合并准则关于或有对价的规定，以及合并报表、长期股权投资准则关于收购少数股权的相关规定可以导出该结论。 2 、在收购少数股权后的第一年末，这两者应无重大差异。

提问人：fengzhibo1124 时间：2016-09-21 16:16:01
是要考虑减值的。再问陈老师：如果母公司确认营业外收入，这部分需要缴税呢。

回答人：chenyiwei
营业外收入应计入当期应纳税所得额。

提问人：liuyanshan 时间：2016-09-28 16:56:52
陈版主您好，再请教，假如极端情况发生，原股东在第一年末时将剩余股权全部补偿给上市公司，依据合并准则或有对价的相关规定是否可以作为合并对价调整来考虑，即在上市公司支付对价不变的情况下获取了标的公司100%股权。

回答人：chenyiwei
不可以，不论该股份补偿发生在何时，都是在购买日后发生的，该补偿不代表购买日原已存在的状态或情况，不能对购买日已作出的账务处理进行调整。

提问人：gou666 时间：2017-11-22 22:43:31
陈老师好，这个时候的合并对价应该划分为金融资产还是权益工具？

回答人：chenyiwei
不是权益工具。

提问人：呼叫帮助 时间：2017-12-12 22:05:04
A收购B的60%股权，如果B达不到约定的业绩条件，B的原股东将剩余的40%股权中的一部分，按照约定的比例，无偿赠送给A。
chenyiwei回复 对于此类以上市公司收回股份的方式予以业绩补偿的，其一般会计处理原则为： 虽然有部分业绩补偿将以回购股份的方式体现，但该部分业绩补偿的基础仍然是根据实际盈利和承诺盈利之间的差额，根据股权收购协议（或盈利补偿协议）中约定的计算公式计算的应补偿金额。以股份补偿的做法，相当于业绩补偿义务人先将补偿款以现金的形式支付给上市公司，上市公司再以该现金金额根据约定的回购价格（一般等于原发行价）算出应回购的股份数，向业绩补偿义务人回购相应数量的本公司股份。因此，从经济实质上看，该交易可以分解为“补偿义务人向上市公司支付现金补偿”和“上市公司向补偿义务人回购股份”这两项独立的交易。对于前一项“补偿义务人向上市公司支付现金补偿”的交易，其会计处理仍遵循前次回复中所指出的或有对价核算的一般原则，即上市公司应确认其公允价值变动并计入损益；相应地，对于后一项股份回购交易，相当于股份回购价款等于业绩补偿款，而不仅仅是上市公司支付给业绩补偿义务人的 1 元名义价款。只是在款项结算时，将上市公司应收的业绩补偿款和应付的股份回购款对冲后按净额结算，即只支付 1 元。 即，上市公司对于以股份回购形式体现的业绩补偿，其会计处理原则为： 1 、确定业绩补偿款的金额，确认一项或有对价资产，其公允价值变动计入损益。（该部分会计处理与现金形式的业绩补偿款的会计处理相同） 2 、对于以回购股份形式体现的业绩补偿，账务处理为： 借：股本（按回购的股本数） 资本公积——股本溢价（差额，整笔分录的平衡数） 贷：或有对价资产（以股份回购形式结算的业绩补偿款金额） 银行存款（名义回购价格，一般为 1 元或 0 元） 3 、期末对商誉及其所属资产组的减值测试与现金形式的或有对价下相同。 因此，本案例中业绩补偿义务人（被收购方的原股东）以回购股份方式对上市公司进行业绩补偿，其补偿金额在上市公司报表中确认为损益，不会直接调整上市公司个别报表层面对被收购方的长期股权投资成本或者合并报表层面所确认的商誉。但在将业绩补偿款计入当期损益的基础上，需要对个别报表层面的长期股权投资和合并报表层面的商誉进行减值测试，且减值测试中应从严把握，一般情况下确认的资产减值损失的金额不会小于就业绩补偿款所确认的营业外收入金额。 陈版，这两个实例我感觉差不多，但是看您的回复有觉得有差异，这两个案例怎么理解？陈版

回答人：chenyiwei
补偿方式不同，一个是无偿让渡标的公司的部分剩余股权，一个是以名义价格回购收购方自身的股权。